【裁判字號】    88,訴,1008
【裁判日期】    890509
【裁判案由】    違反槍砲彈藥刀械管制條例
【裁判全文】
臺灣桃園地方法院刑事判決                        八十八年度訴字第一八號
    公  訴  人  臺灣桃園地方法院檢察署檢察官
    被      告  乙○○
    指定辯護人  本院公設辯護人  甲○○
右列被告因違反槍砲彈藥刀械管制條例案件，經檢察官提起公訴（八十八年度偵字第
七六七七號），本院判決如左：
        主  文
乙○○未經許可持有爆裂物，累犯，處有期徒刑伍年陸月，併科罰金新台幣壹拾萬元
，罰金如易服勞役，以新台幣玖佰元即銀元佰元折算壹日，並於刑之執行完畢或赦
免後，令入勞動場所強制工作年。扣案紙捲火藥柒支及甩炮火藥壹佰捌拾玖顆均沒
收。
        事  實
一、乙○○前於民國八十三年間，因違反麻醉藥品管理條例案件，經本院判處有期徒
    刑五月確定，於八十三年九月六日易科罰金執行完畢，猶不知悔改，自八十八年
    二月間某日起，未經許可而持有具殺傷力之爆裂物一枚（嗣於八十八年五月九日
    二十時由乙○○試驗引爆）及爆裂物之主要組成零件紙捲火藥八支（起訴書誤植
    為一支）及甩炮火藥一百九十顆。嗣於八十八年五月十五日下午十五時許，為警
    在桃園縣中壢市○○○路○段四二九巷八七弄八號其住處查獲，並扣得已引爆之
    爆裂物殘餘一枚、爆裂物之主要組成零件紙捲火藥八支及甩炮火藥一百九十顆，
    始知上情。詎乙○○於本件本院審理期間，另行起意，於八十八年十二月中旬，
    在桃園縣平鎮市高雙里四鄰高山下五十七號址，與有犯意聯絡與行為分擔之沈欽
    輝，共同以含鋁粉、碳粉、氯酸鉀、硫磺之火藥成分粉末，製造成爆裂物之主要
    組成零件火藥成品二罐，並著手以該火藥成品，配合引信、鉛塊、蘆荀汁鋁罐、
    電池殼蓋等材料製造爆裂物，嗣八十九年一月二日十八時二十分許，在上址再為
    警查獲，始未得逞（此部分另案審結）。
二、案經桃園縣警察局中壢分局報請臺灣桃園地方法院檢察署檢察官偵查起訴。
        理  由
一、訊據被告乙○○對於右揭未經許可持有爆裂物一枚（嗣後已引爆）及紙捲火藥八
    支（驗餘七支）、甩炮火藥一百九十顆（驗餘一百八十九顆）之事實，固不否認
    ，惟辯稱：該爆裂物係綽號「泰鴻」之年籍不詳成年男子在八十八年二、三月間
    將火藥裝於底片盒內製造後交予伊，並非真的為土製炸彈，而紙捲火藥及甩炮火
    藥則係過年時小孩玩剩的云云。經查，本件係桃園縣警察局中壢分局警員依檢察
    官核發之搜索票，前往被告居所即桃園縣中壢市○○○路○段四二九巷八七弄八
    號搜索時查獲，當場除扣得如事實欄所述具殺傷力及破壞性之爆裂物殘餘及爆裂
    物之主要組成零件外，並在該址陽台發現有試爆之痕跡及火藥殘餘，有搜索扣押
    證明筆錄及警訊筆錄附於偵查案卷可稽，而所謂爆裂物，係指其物有爆發性，且
    有破壞力，可於瞬間將人及物殺傷或毀損者而言，而彈藥主要組成零件，依槍砲
    彈藥刀械管制條例第四條第三項規定，由中央主管機關公告之。本件扣案爆裂物
    殘餘及紙捲火藥、甩炮火藥，經送請鑑驗結果：「一、依送驗之證物研判，該枚
    土製炸彈，係以照相軟片塑膠盒為容器，內裝甩炮及火藥後，再以盒蓋密封，利
    用投擲後撞擊點火引爆，且該枚土製炸彈已完成試爆，認具危險性與殺傷力。二
    、至於紙捲火藥及甩炮火藥，可作為製作爆裂物之材料，依據內政部八十六年十
    一月二十四日台（八六）內警字第八六七０六八三號公告：火藥為爆裂物之主要
    組成零件。」，有內政部警政署刑事警察局八十八年六月二十五日刑偵五字第五
    七四六０號爆炸（裂）物鑑驗通知書一紙附於偵查卷可佐，扣案爆裂物殘餘既具
    殺傷力及破壞力，而紙捲火藥及甩炮火藥復為公告之爆裂物之主要組成零件，被
    告辯稱非土製炸彈及係小孩所玩之鞭炮云云，並無可採，被告犯行，事證明確，
    應予依法論科。
二、核被告所為，係犯槍砲彈藥刀械管制條例第七條第四項未經許可持有爆裂物罪及
    同法第十三條第四項未經許可持有彈藥之主要組成零件罪，被告以一持有行為，
    同時侵害數法益，為想像競合犯，應依刑法第五十五條規定，從一重之未經許可
    持有爆裂物罪處斷，又被告有如事實欄所述之科刑執行前科，有臺灣高等法院檢
    察署刑案紀錄簡覆表一紙在卷可稽，渠於刑之執行完畢後，五年內再犯有期徒刑
    以上之本罪，為累犯，應予加重其刑。爰審酌被告之品性、智識程度及所持有之
    爆裂物及主要組成零件之數量，及該爆裂物對社會治安之危害性，及被告犯罪後
    之態度等一切情狀，量處如主文所示之刑，罰金部分並諭知易服勞役之折算標準
    。扣案紙捲火藥驗餘七支及甩炮火藥驗餘一百八十九顆，為違禁物，應予宣告沒
    收，至扣案已引爆之爆裂物殘餘，已非屬違禁物，且該殘餘亦非被告所有供犯罪
    所用之物，自無庸諭知宣告沒收。
三、槍砲彈藥刀械管制條例第十九條第一項規定：「犯第七條、第八條、第十條、第
    十一條、第十二條第一項至第三項、第十三條第一項至第三項之罪，經判處有期
    徒刑者，應於刑之執行完畢或赦免後，令入勞動場所，強制工作，其期間為三年
    。」按保安處分係對受處分人將來之危險性所為拘束其身體、自由等之處置，以
    達教化治療之目的，為刑罰之補充制度，本諸法治國家保障人權之原理及刑法之
    保護作用，其法律規定之內容應受比例原則之規範，使保安處分之宣告，與行為
    人所為行為之嚴重性，行為人所表現之危險性，及對於行為人未來行為之期待性
    相當。（司法院大法官會議釋字第四七一號解釋文參照）被告有違反麻醉藥品管
    理條例之前科，渠於本件違反槍砲彈藥刀械管制條例案件經警查獲、檢察官偵查
    起訴，於本院審理期間，竟另行起意，再共犯製造爆裂物犯行，已如前述，顯見
    被告行為之偏差，有製造爆裂物習性，為強化協助被告之再社會化，以改善其潛
    在之危險性格，期能達成根治犯罪原因、預防犯罪之特別目的，本院認有宣告保
    安處分予以矯治之必要，爰併宣告強制工作，其期間為三年。
據上論斷，應依刑事訴訟法第二百九十九條第一項前段，槍砲彈藥刀械管制條例第七
條第四項、第十三條第四項、第十九條第一項，刑法第十一條前段、第五十五條、第
四十七條、第四十二條第二項、第三十八條第一項第二款，現行法規所定貨幣單位折
算新台幣條例第二條，罰金罰鍰提高標準條例第二條，判決如主文。
本案經檢察官呂理銘到庭執行職務。
中      華      民      國      八十九    年    五      月    九      日
                                臺灣桃園地方法院刑事第一庭
                                        法  官  黃  斯  偉
右正本證明與原本無異。
如不服本判決，應於判決送達後十日內向本院提出上訴狀( 應附繕本 )，上訴於
臺灣高等法院。
                                        書記官  薛  淑  玲
中        華        民        國   八十九   年   五   月    十    日
附論罪科刑依據之法條：
槍砲彈藥刀械管制條例第七條（修正前）
未經許可製造、販賣或運輸火砲、機關槍、衝鋒槍、卡柄槍或自動步槍者，處七年以
上有期徒刑。
未經許可製造、販賣或運輸普通步槍、馬槍、手槍或各類炸彈者，處五年以上有期徒
刑。
意圖供自己或他人犯罪之用，而犯前二項之罪者，無期徒刑或十年以上有期徒刑，得
併科十萬元以下罰金。
未經許可無故持有、寄藏或意圖販賣而陳列第一項所列槍枝之一者，處三年以下有期
徒刑。
槍砲彈藥刀械管制條例第七條（修正後）
未經許可，製造、販賣或運輸火砲、肩射武器、機關槍、衝鋒槍、卡柄槍、自動步槍
、普通步槍、馬槍、手槍或各類砲彈炸彈、爆裂物者，處死刑、無期徒刑或七年以上
有期徒刑；處徒刑者，併科新台幣三千萬元以下罰金。
未經許可，轉讓、出租或出借前項所列槍砲、彈藥者，處無期刑或五年以上有期徒刑
，併科新台幣一千萬元以下罰金。
意圖供自己或他人犯罪之用，而犯前二項之罪者，處死刑或無期徒刑；處徒刑者，併
科新台幣五千萬元以下罰金。
未經許可，持有、寄藏或意圖販賣而陳列第一項所列槍砲、彈藥者，處五年以上有期
徒刑，併新新台幣一千萬元以下罰金。
第一項至第三項之未遂犯罰之。
修正前槍砲彈藥刀械管制條例第十三條（修正前）：
未經許可攜帶刀械而有左列情形之一者，處一年以下有期徒刑：
一、於夜間犯之者。
二、於車站、埠頭、航空站、公共場所或公眾得出入之場所犯之者。
三、結夥犯之者。
修正後槍砲彈藥刀械管制條例第十三條：
    未經許可，製造、販賣或運輸槍砲、彈藥之主要組成零件者，處三年以上十年以
下有期徒刑，併科新臺幣七百萬元以下罰金。
    未經許可，轉讓、出租或出借前項零件者，處一年以上七年以下有期徒刑，併科
新臺幣五百萬元以下罰金。
    意圖供自己或他人犯罪之用，而犯前二項之罪者，處五年以上有期徒刑，併科新
臺幣一千萬元以下罰金。
    未經許可，持有、寄藏或意圖販賣而陳列第一項所列零件者，處六月以上五年以
下有期徒刑，併科新臺幣三百萬元以下罰金。
    第一項至第三項之未遂犯罰之。
槍砲彈藥刀械管制條例第十三條（修正後）：
未經許可，製造、販賣或運輸槍砲、彈藥之主要組成零件者，處三年以上十年以下有
期徒刑，併科新台幣七百萬元以下罰金。
未經許可轉讓出租或出借前項零件者，處一年以上七年以下有期徒刑，併科新台幣五
百萬元以下罰金。
意圖供自己或他人犯罪之用，而犯前二項之罪者，處五年以上有期徒刑，併科新台幣
一千萬元以下罰金。
未經許可持有、寄藏或意圖販賣而陳列第一項所列零件者，處六月以上五年以下有期
徒刑，併科新台幣三百萬元以下罰金。
第一項至第三項之未遂犯罪之。
犯第七條、第八條、第十條、第十一條、第十二條第一項至第三項、第十三條第一項
至第三項之罪，經判處有期徒刑者，應於刑之執行完畢或赦免後，令入勞動場所，強
制工作，其期間為三年。
犯前項之罪，受刑之執行完畢或赦免後，再犯該項之罪，經判處有期徒刑者，應於刑
之執行完畢或赦免後，令入勞動場所，強制工作，其期間為五年。
前二項強制工作，於刑之執行完畢或赦免後，檢察官認無執行之必要者，得檢具事證
聲請法院免其執行。
第一項、第二項強制工作執行已逾二分之一，而執行機關認無繼續執行之必要者，得
檢具事證，報請檢察官聲請法院免予繼續執行。


司法院資訊處製作；財團法人民間司法改革基金會備份。
